【裁判字號】    98,易,2826
【裁判日期】    981222
【裁判案由】    妨害自由
【裁判全文】
臺灣板橋地方法院刑事判決              98年度易字第2826號
公  訴  人  台灣板橋地方法院檢察署檢察官
被      告  己○○
            丁○○
            丙○○
            戊○○
上列被告等因妨害自由等案件，經檢察官提起公訴（98年度偵續
字第368 號），本院判決如下：
    主      文
己○○共同以強暴使人行無義務之事，未遂，處拘役參拾日，如
易科罰金，以新台幣壹仟元折算壹日。
丁○○共同以強暴使人行無義務之事，未遂，處拘役貳拾日，如
易科罰金，以新台幣壹仟元折算壹日。
丙○○共同以強暴使人行無義務之事，未遂，處拘役貳拾日，如
易科罰金，以新台幣壹仟元折算壹日。
戊○○共同以強暴使人行無義務之事，未遂，累犯，處拘役參拾
日，如易科罰金，以新台幣壹仟元折算壹日。
    事      實
一、戊○○前曾於民國95年間，因酒後駕車公共危險案件，經台
    灣士林地方法院以95年度士交簡字第1914號判決處有期徒刑
    三月確定，於96年3 月5 日易科罰金執行完畢。
二、緣乙○○因向己○○、丁○○夫妻承租台北縣中和市○○路
    356 巷51之5 號倉庫使用，而積欠多月租金，己○○、丁○○於97年12月16日晚間9 時許，至上址倉庫內偶遇乙○○，
    二人即就地協調返還租金及收回倉庫之租賃糾紛，嗣因協調
    不成，己○○、丁○○心生不滿，竟與路過聽聞爭吵聲之友
    人丙○○、戊○○等人，共同基於妨害自由之犯意聯絡，由
    己○○先徒手、再持隨地拾取之棧板模紙芯管毆打乙○○；
    丙○○、戊○○則分持掃把、徒手毆打乙○○，致其受有頭
    部創傷、臉部擦傷、右肩、頸部、雙手挫傷等傷害，丁○○
    則在旁附和，共同以此強暴方式，欲逼迫乙○○簽立搬家切
    結書而行無義務之事，因乙○○堅拒而不遂。嗣因丁○○電
    聯乙○○之前妻張澤明到場協調，而張澤明報警處理，始查
    悉上情。
三、案經乙○○訴由台北縣政府警察局中和第一分局報告台灣板
    橋地方法院檢察署檢察官偵查起訴。
    理      由
一、本案認定犯罪事實所用之證據，經檢察官、被告己○○、丁○○、丙○○、戊○○等人於本院審理時同意將該等證據資
    料列為證據調查，本院審酌上開證據資料作成時之情況，並
    無不適當之情形，且證據力並未明顯偏低，依刑事訴訟法第
    159 條之5 第1 項規定，均應具有證據能力。
二、訊據被告四人均不否認告訴人乙○○確實有向被告己○○、
    丁○○承租倉庫，積欠租金，迄今未清償，案發當時被告己○○、丁○○、丙○○、戊○○及告訴人、證人即告訴人之
    子甲○○等人均在場，後來由告訴人之前妻張澤明報警，警
    員有到場處理並拍照等事實，惟均矢口否認有何犯行。被告
    己○○辯稱：告訴人要驗傷前，伊有請警察幫告訴人拍照，
    伊是房東，要的是錢，打告訴人做什麼，伊有大聲，問告訴
    人何時要搬，何時還錢，他說有錢就還，問了很多次都是這
    樣，ＥＱ再好的人也會生氣云云。被告丁○○辯稱：伊是請
    告訴人前妻張澤明來商談，給我們明確的答案，因為後面有
    房客要搬進來，伊沒有拿紙、筆逼告訴人簽切結書，丙○○
    、戊○○只是在旁邊規勸告訴人欠錢就要還云云。被告丙○○則辯稱：當天伊和朋友在51之9 號裡面烤肉，烤完肉出來
    看見51之5 號的燈亮著，就過去看，我到時戊○○已經在場
    了，看到己○○和告訴人討論何時搬離，後來乙○○的兒子
    （指甲○○）哭的很大聲，伊怕不能談事情，就叫他不要哭
    ，伊沒有傷害、恐嚇乙○○，也沒有看到告訴人有簽任何文
    件云云。被告戊○○亦辯稱：當天伊是找完朋友要離開時，
    看見己○○，去打招呼，聽到他們在講搬離的事，伊只有聽
    到己○○叫告訴人搬離，並付房租的事，沒有打告訴人，沒
    有看到告訴人簽文件云云。
三、本院查：
（一）上揭有關告訴人與被告己○○、丁○○有租金糾紛，於上
      開時、地協調不成，發生口角，嗣由張澤明報警處理等事
      實，為被告四人所不否認，並經證人即警員蔡一帆、蔡尚
      儒等人於偵查時證述明確，復有現場照片在卷可證，應堪
      認定。
（二）查證人甲○○先於警詢時證稱：我於97年12月26日晚上10
      時左右，在台北縣中和市○○路356 巷51之5 號我父親乙○○承租之倉庫，己○○跟爸爸講一些話，就用台語說「
      錢勒」，之後己○○就用棧版膜的紙芯管打爸爸，再來綽
      號小馬（指認被告丙○○）和穿黑衣服戴眼鏡的年輕人（
      指認被告戊○○）加入己○○一起打我爸爸，之後己○○
      的老婆（指被告丁○○）來了，我看到這些情況一直哭，
      己○○拿紙芯管作勢要打我，丁○○把己○○擋下來，叫
      己○○不要打我，丁○○就拿一張黃色的色紙和一支筆給
      爸爸寫切結書，爸爸不寫，己○○、小馬、和穿黑衣服戴
      眼鏡的年輕人又開始打爸爸，己○○拿紙芯管，小馬拿掃
      把打爸爸肚子的側邊，戴眼鏡的年輕人就點爸爸左肩兩下
      ，叫爸爸還手，爸爸就把他的手撥開，他又推爸爸二下，
      爸爸又把他的手撥開，他就繼續打爸爸，小馬則是大聲叫
      我閉嘴等語（見98年度偵字第10996 號卷第24 -27頁）；
      再於偵查中證稱：當天爸爸和人吵架時，我在旁邊哭，吵
      架後己○○用空手打爸爸，丙○○用掃把打，然後己○○
      用棧板膜去丟，逼我爸爸簽切結書後，丁○○就問我媽媽
      電話幾號，沒有人打我，廠房的門也是全開的，沒有人動
      手抓著我，鐘是打的過程中踩到的，貨物是他們打我爸爸
      時，把我爸爸推到的時候撞到，當天我爸爸並沒有簽任何
      文件，丁○○沒有打我爸爸，他們講台語我聽不懂，丙○○在我哭的時候用很大聲的口氣叫我閉嘴，那個廠房沒有
      警衛，一般人都可以自由出入，是開放的地方，警察問完
      後，他們四人就叫警察拍照，警察問完我們後就叫我爸爸
      開車先去驗傷，所以是當天晚上驗傷的等語（見同偵卷第
      84頁）。核與告訴人乙○○於警詢及偵查時證述受傷及遭
      脅迫簽立切結書但伊不從之情節大致相符（見同偵卷第
      28-33 頁、第84、85頁）。審酌證人甲○○雖為告訴人之
      子，但案發時已滿八歲，且清楚證述告訴人遭被告等人毆
      打及逼迫簽切結書不遂之案發經過，另證述被告丁○○有
      阻擋被告己○○作勢打伊，被告四人沒有妨害伊之行動自
      由，也沒有故意毀損物品等情，是其證述並未曲意附和告
      訴人之說詞，堪稱平實，若非真有其事，當非誣指被告四
      人，其證述應屬真實可信。
（三）而證人即到場處理之警員蔡尚儒、蔡一帆亦於偵查中證稱
      ：當時有接獲報案至中和市○○路51之5 號，倉庫內有一
      男一女，和外面的三、四個男性有糾紛，是告訴人的太太
      報警的，我們到現場時，兩邊的人已經分開了，有文字的
      照片是我們當天現場拍的，文字是丁○○寫的，其他是告
      訴人提供的，當時燈光不是很明亮，沒有檢查告訴人傷勢
      ，在現場告訴人有說他受傷，但外表並無明顯外傷，也沒
      有看到血跡，就如我們拍的照片，是蔡一帆叫告訴人去醫
      院驗傷的等語（見同偵卷第91、92頁）。是證人蔡尚儒、
      蔡一帆等人明確證述確有到場拍照，告訴人亦反應伊有受
      傷，雖外觀無法明顯看出，惟經警員蔡一帆提醒後，告訴
      人隨即前往亞東紀念醫院驗傷，當天確實受有頭部創傷、
      臉部擦傷、右肩、頸部、雙手挫傷等傷害，有現場照片及
      亞東紀念醫院診斷證明書等件在卷可稽。是被告四人確有
      共同傷害告訴人、並以此強暴欲使告訴人簽立搬遷切結書
      ，惟因告訴人不從而未遂等情，洵堪認定。
（四）綜上所述，本案事證明確，被告四人犯行，均堪認定。
四、按刑法第304 條第1 項之強制罪，原以強暴、脅迫為構成要
    件，其因而致普通傷害，乃強暴、脅迫當然之結果，除另有
    傷害故意外，仍祇成立該條項之罪，無同法第277 條第1 項
    之適用。故核被告四人所為，均係犯刑法第304 條第2 項、
    第1 項之強制未遂罪。被告四人就上開犯行，有犯意聯絡及
    行為分擔，為共同正犯。至被告四人著手實施強制犯行而不
    遂，為未遂犯，爰依刑法第25條規定減輕其刑。另被告戊○○有如前所述之前案紀錄，於96年3 月5 日易科罰金執行完
    畢，有台灣高等法院被告前案紀錄表在卷可稽，其於受徒刑
    之執行完畢後，五年以內故意再犯本案有期徒刑以上之罪，
    為累犯，應依刑法第47條第1 項規定加重其刑，並依刑法第
    71條第1 項規定先加後減之。
五、爰審酌被告四人各自之素行、犯罪之動機、目的均僅為一己
    之私利，犯罪之手段、所生危害，及犯罪後之態度等一切情
    狀，分別量處如主文所示之刑，並諭知如易科罰金之折算標
    準，以示懲儆。
據上論斷，應依刑事訴訟法第299 條第1 項前段，刑法第28條、
第304 條、第25條、第47條第1 項、第41條第1 項前段，刑法施
行法第1 條之1 ，判決如主文。
本案經檢察官馮君傑到庭執行職務。
中    華    民    國    98    年    12    月    22    日
                  刑事第17庭  法  官  林鈺琅
以上正本證明與原本無異。
如不服本判決，應於收受送達後10日內，向本院提出上訴狀，並
應敘述具體理由；其未敘述上訴理由者，應於上訴期間屆滿後20
日內，向本院補提理由書（均須按他造當事人之人數附繕本），
「切勿逕送上級法院」。
                              書記官  林蔚然
中    華    民    國    98    年    12    月    22    日
附錄本案論罪科刑法條全文：
刑法第304 條：（強制罪）
  以強暴、脅迫使人行無義務之事或妨害人行使權利者，處三年
  以下有期徒刑、拘役或三百元以下罰金。
  前項之未遂犯罰之。


司法院資訊處製作；財團法人民間司法改革基金會備份。
